臺灣高等法院臺中分院刑事裁定
111年度毒抗字第469號
抗  告  人
即  被  告  陳家倫



上列抗告人因毒品危害防制條例案件，經檢察官聲請送觀察、勒
戒（聲請案號：臺灣臺中地方檢察署111年度聲觀字第298號；偵
查案號：同署110年度毒偵字第4042號），不服臺灣臺中地方法
院中華民國111年4月14日第一審裁定（111年度毒聲字第367號）
，提起抗告，本院裁定如下：
    主  文
抗告駁回。
    理  由
一、抗告意旨如附件刑事抗告狀所示。
二、按毒品危害防制條例業於民國109年1月15日修正公布，並於
    同年7月15日施行，其中該條例第20條第1項、第2項均未修
    正，僅將第3項有關觀察、勒戒或強制戒治執行完畢釋放後
    得適用前2項規定之期間，由「5年後」再犯第10條之罪修改
    為「3年後」再犯，則本案自應適用修正施行後之規定處理
    ，合先敘明。
三、次按犯毒品危害防制條例第10條之罪者，檢察官應聲請法院
    裁定，令被告入勒戒處所觀察、勒戒，其期間不得逾2月；
    觀察、勒戒後，檢察官依據勒戒處所之陳報，認受觀察、勒
    戒人無繼續施用毒品傾向者，應即釋放，並為不起訴之處分
    或不付審理之裁定；認受觀察、勒戒人有繼續施用毒品傾向
    者，檢察官應聲請法院裁定令入戒治處所強制戒治，其期間
    為6個月以上，至無繼續強制戒治之必要為止。但最長不得
    逾1年；依前項規定為觀察、勒戒或強制戒治執行完畢釋放
    後，3年後再犯第10條之罪者，適用前2項之規定，毒品危害
    防制條例第20條第1項、第2項、第3項分別定有明文。又109
    年1月15日修正公布，同年7月15日施行之毒品危害防制條例
    第20條第3項之立法理由認施用毒品者具「病患性犯人」之
    特質，並參諸世界各國之醫療經驗及醫學界之共識，咸認施
    用毒品成癮者，其心癮甚難戒除，如觀察、勒戒或強制戒治
    執行完畢釋放後，3年後始再有施用第一級、第二級毒品之
    行為者，足見其有戒除毒癮之可能，宜再採以觀察、勒戒方
    式戒除其身癮及以強制戒治方式戒除其心癮之措施，為能放
    寬觀察、勒戒或強制戒治制度之適用時機，以協助施用者戒
    除毒癮，爰修正第3項。是經觀察、勒戒或強制戒治執行完
    畢釋放後，「3年後再犯」者，前所實施之觀察、勒戒或強
    制戒治，已足以遮斷其施用毒品之毒癮，為期自新及協助其
    斷除毒癮，仍適用「初犯」規定，先經檢察官聲請觀察、勒
    戒，不因期間是否因另犯該罪經起訴、判刑或執行而受影響
    。另按最高法院刑事大法庭109年11月18日109年度台上大字
    第3826號違反毒品危害防制條例案件，亦宣示「毒品危害防
    制條例第20條第3項規定，所謂3年後再犯，只要本次再犯（
    不論修正施行前、後）距最近1次觀察、勒戒或強制戒治執
    行完畢釋放，已逾3年者，即該當之，不因其間有無犯第10
    條之罪經起訴、判刑或執行而受影響」。
四、經查：
　㈠本件抗告人即被告（下稱抗告人）陳家倫基於施用第二級毒
    品之犯意，於110年11月11日22時許，在其位在臺中市○○區○
    ○路000巷0號之居處，以將第二級毒品甲基安非他命置於玻
    璃球內燒烤吸食之方式，施用第二級毒品甲基安非他命1次
    之事實，業據抗告人於警詢及偵訊中均坦承不諱，並有勘察
    採（驗）證同意書、臺中市政府警察局第三分局偵辦毒品案
    件尿液檢體對照表、正修科技大學超微量研究科技中心110
    年11月26日之尿液檢驗報告（報告編號R00-0000-000號）等
    在卷可稽，足見抗告人確有施用第二級毒品之行為無訛。而
    抗告人前曾因施用毒品案件，經法院裁定送勒戒處所觀察、
    勒戒後，認無繼續施用毒品之傾向，於92年7月29日執行完
    畢釋放出所，且由臺灣士林地方檢察署檢察官以92年度毒偵
    字第269號不起訴處分確定等情，此有臺灣高等法院被告前
    案紀錄表附卷得憑，是抗告人本次施用毒品之時間，距其最
    近一次觀察、勒戒執行完畢釋放之日，已逾3年，揆諸前揭
    規定，自應令抗告人入觀察勒戒處所觀察、勒戒。基上，原
    審因而依檢察官之聲請，並按毒品危害防制條例第20條第1
    項、第3項規定，裁定將抗告人送勒戒處所觀察、勒戒，核
    其認事用法，並無違誤。
  ㈡抗告人雖以刑事抗告狀所載情詞提起抗告。惟查，毒品危害
    防制條例中關於觀察、勒戒之規定，乃係導入一療程觀念，
    針對受處分人將來之危險所為預防、矯治措施之保安處分，
    目的係在戒除受處分人施用毒品身癮及心癮之措施，以達教
    化與治療之目的，其立法意旨在幫助施用毒品者戒毒，非屬
    懲戒行為人之性質，核與刑罰執行之目的不同，且此為法律
    之強制規定，除有毒品危害防制條例第21條第1項所定犯同
    條例第10條之罪，於犯罪未發覺前，自動向行政院衛生署指
    定之醫療機構請求治療，醫療機構免將請求治療者送法院或
    檢察機關，以及同條例第24條第1項所定檢察官先依刑事訴
    訟法第253條之1第1項、第253條之2規定，為附命完成戒癮
    治療之緩起訴處分時，不適用第20條第1項之程序外，凡違
    反同條例第10條者，檢察官即應依同條例第20條規定，向法
    院提出聲請裁定令入勒戒處所觀察、勒戒。又抗告人是否適
    用毒品危害防制條例第24條第1項所定之戒癮治療程序，原
    係法律賦予檢察官之裁量權限，要非法院所得審酌。抗告人
    既有檢察官聲請意旨所載施用第二級毒品之犯行明確，則本
    件經檢察官為觀察、勒戒之聲請後，法院即應依同條例第20
    條第1項、第3項規定，裁定令入勒戒處所執行觀察、勒戒，
    並無自由裁量以其他方式替代或得以其他原因免予或暫緩執
    行之餘地。
　㈢另抗告人所提個人工作及家庭因素等情，並非法定免除送觀
    察、勒戒之事由，顯與抗告人是否應裁定令入勒戒處所觀察
    、勒戒之判斷無涉。是抗告人此部分所指，難認係適法之抗
    告理由。
  ㈣綜上所述，原審認抗告人施用第二級毒品犯行明確，依檢察
    官之聲請，裁定令抗告人入勒戒處所觀察、勒戒，核其認事
    用法並無違誤。抗告人執詞提起本件抗告，指摘原裁定不當
    ，為無理由，應予駁回。
五、據上論斷，應依刑事訴訟法第412條，裁定如主文。
中    華    民    國    111   年    5     月    20    日
        　　刑事第五庭    審判長法　官  鄭  永  玉
　　　　　　　　　　　　　　    法　官  許  文  碩
　　　　　　　　　　　　　　　  法　官  周  莉  菁     
　　　　　　　　　　　　　　　　                     
以上正本證明與原本無異。     
不得再抗告。
                                書記官  王  朔  姿

中　　華　　民　　國　　111 　年　　5 　　月　　20　　日